臺灣高雄地方法院刑事判決　　　　　　 94年度簡上字第489號
上　訴　人　臺灣高雄地方法院檢察署檢察官
被　　　告　戊○○
上列上訴人因被告詐欺案件，不服本院94年度簡字第2343號中華
民國94年4 月28日第一審判決（起訴案號：臺灣高雄地方法院檢
察署94年度偵字第6222號），提起上訴及移送併辦（臺灣高雄地
方法院檢察署94年度偵字第12099 、12100 號），本院管轄之第
2 審合議庭判決如下：
    主  文
原判決撤銷。
戊○○幫助共同連續意圖為自己不法之所有，以詐術使人將本人
之物交付，處有期徒刑陸月，如易科罰金，以佰元折算壹日。
    事  實
一、戊○○可預見將自己金融帳戶提供他人使用，可能幫助他人
    遂行詐欺取財之犯罪目的，竟仍以縱有人以其金融帳戶實施
    詐欺取財犯行，亦不違背其本意之幫助犯意，於民國92年7
    月3 日，至高雄市小港區○○○路182 號第一商業銀行小港
    分行開立帳號00000000000 號帳戶（下稱第一商銀帳戶），
    嗣於93年3 、4 月間，將上開帳戶之存摺、提款卡及其於高
    中時期在中華郵政股份有限公司大寮郵局所開立之局號0000
    000 帳號0000000 號帳戶（下稱郵局帳戶）之存摺、提款卡
    、印章、密碼，交予某真實姓名年籍不詳，綽號「成仔」之
    成年男子所屬詐欺集團使用。該綽號「成仔」之男子取得上
    開帳戶後，即與所屬詐欺集團成員「權威投資顧問公司張曉
    娟」、「香港證券行人員鞏悅主任」、「權威公司業務員林
    正文」等人基於意圖為自己不法所有之概括犯意聯絡，以戊○○所交付之上開2 個帳戶為下列之詐騙：
（一）於93年4 月1 日（檢察官聲請簡易判決處刑書誤載為4 月
      5 日）下午5 時30許，撥打電話予甲○○，向甲○○詐稱
      ：中獎需匯獎金所得稅云云，致使甲○○陷於錯誤，而依
      其指示接續於93年4 月5 日中午12時30分許及翌日中午12
      時30分許，在臺中縣神岡鄉○○村○○路35號合作金庫神
      岡分行轉匯新臺幣（下同）3 萬元及4 萬元至戊○○上開
      第一商銀帳戶，嗣該集團成員再次要求甲○○匯款10萬元
      ，甲○○始知受騙，並報警處理，經警查知上開第一商銀
      帳戶為戊○○本人所申請，始查獲上情。
（二）於93年5 月10日，由該詐騙集團某真實姓名年籍不詳，自
      稱「權威投資顧問公司張曉娟」之女子，撥打電話予丁○○，佯稱丁○○於慈善晚會抽中三獎，要求丁○○先依其
      指示匯款認購慈善基金及匯費，致使丁○○限於錯誤，乃
      先於同日中午12時46分許，匯款7 萬零150 元至黃智偉（
      另經檢察官聲請簡易判決處刑）所有中華郵政股份有限公
      司鳳山第7 支局帳號000000-0000000-0號帳戶。再由某真
      實姓名年籍不詳，自稱「香港證券行人員鞏悅主任」來電
      表示，需再匯款10萬元方可領取該筆獎金，丁○○不疑有
      他，遂於同日下午2 時47分，匯款10萬元至戊○○上揭郵
      局帳戶，復經對方以所說金額係港幣不是新臺幣等詐術，
      使丁○○陷於錯誤，又於同日下午3 時54分許，匯款35萬
      元至戊○○上開郵局帳戶。嗣丁○○因遲未領取獎金，致
      電詢問結果，上開詐騙集團又以須加入會員為由，要求匯
      款，丁○○乃於同年月12日下午2 時58分匯款55萬元至陳
      慧萍（另案通緝）所有中華郵政股份有限公司新興郵局帳
      號000000-0000000 -0 帳戶。其後丁○○發覺有異，始知
      受騙，報案後循線查悉上情
（三）於93年5 月18日，由該詐騙集團某真實姓名年籍不詳，自
      稱「權威公司業務員林正文」之男子，撥打電話予乙○○
      （檢察官移送併辦意旨書誤載為陳佩如），佯稱乙○○中
      得獎金1 百萬元，旋於翌日指示乙○○匯款7 萬零150 元
      ，致使乙○○陷於錯誤，即於當日中午12時30分許，在臺
      北市○○區○○路330 號誠泰銀行莊敬分行匯款7 萬零15
      0 元至張德才（另案偵辦中）中國信託銀行鳳山分行帳號
      000000000000帳戶（檢察官移送併辦意旨書誤載為匯入乙○○上開帳戶）。再由某真實姓名年籍不詳，自稱「香港
      贊助公司」人士聯絡乙○○，聲稱其非該公司會員，須另
      行匯款才能撥款云云，乙○○旋於同日下午4 時14分許，
      在臺北市○○區○○路418 號之1 吳興郵局匯款10萬元至
      戊○○上開郵局帳戶，嗣乙○○發覺有異，始知受騙而報
      警處理，因而循線查知上情。
二、案經高雄市政府警察局小港分局報請臺灣高雄地方法院檢察
    署檢察官偵查後，聲請以簡易判決處刑，暨乙○○訴由高雄
    縣政府警察局刑警隊報請臺灣高雄地方法院檢察署檢察官移
    送併案審理。
    理  由
一、按被告以外之人於審判外之言詞或書面陳述，除法律有規定
    者外，不得作為證據。又被告以外之人於審判外之陳述，經
    當事人於審判程序同意作為證據，法院審酌該言詞陳述或書
    面陳述作成時之情況，認為適當者，亦得為證據。當事人、
    代理人或辯護人於法院調查證據時，知有第159 條第1 項不
    得為證據之情形，而未於言詞辯論終結前聲明異議者，視為
    有前項之同意，刑事訴訟法第159 條第1 項及第159 條之5
    分別定有明文。查被告戊○○對於被害人甲○○、丁○○及
    告訴人陳佩如於警詢時之陳述，經提示渠等筆錄並告以要旨
    ，就證據能力一節均表示無意見，且皆未於本案言詞辯論終
    結前聲明異議，本院審酌被害人甲○○、丁○○及告訴人陳
    佩如於警詢時係就彼等各自親身經歷之事實而為陳述，核無
    違法取證或證明力顯然過低之情事，依其等陳述作成時之狀
    況，並無不適當之情形，自均得為證據，合先敘明。
二、訊據被告固坦承提供其所開立之第一商銀、郵局帳戶予「成
    仔」等情不諱，惟矢口否認有何幫助詐欺犯行，辯稱：係因
    「成仔」替其介紹工作，礙於情面始提供帳戶予「成仔」用
    作慈善機構轉帳專戶，並不知「成仔」係詐騙集團云云。經
    查：
（一）被告於92年7 月3 日，在高雄市小港區○○○路182 號第
      一商銀開立帳號00000000000 號帳戶，並於93年3 月15日
      變更印鑑，嗣於同年3 、4 月間，將上開帳戶之存摺、提
      款卡及其於高中時期在郵局開立之局號0000000 帳號0000
      000 號帳戶之存摺、提款卡、印章、密碼，交予某真實姓
      名年籍不詳，綽號「成仔」之成年男子等情，業據被告於
      偵訊及本院審理時供承不諱，並有第一商業銀行小港分行
      93年6 月2 日（93）一小港字第511 號函附被告國民身分
      證影本、印鑑卡影本、鳳山郵局93年7 月9 日鳳營字第93
      506001151 號函附開戶資料各1紙附卷可稽，而堪認定。
（二）被害人甲○○、丁○○、告訴人乙○○遭詐欺集團訛騙，
      分別匯款7 萬元、45萬元及10萬元至被告上開第一商銀、
      郵局帳戶等事實，業據證人甲○○、丁○○、告訴人乙○○於警詢時指述明確，並有存款明細分類帳、匯款人甲○○93 年4月5 日、4 月6 日合作金庫銀行匯款回條聯（二
      ）各1 紙、匯款人丁○○郵政國內匯款執據2 紙、客戶歷
      史交易清單、匯款人乙○○郵政國內匯款執據、客戶歷史
      交易清單、臺北市政府警察局信義分局受理刑事案件報案
      三聯單、受理各類案件紀錄表各1 紙在卷足憑。是被告開
      立之上揭第一商銀、郵局帳戶確遭不詳犯罪集團供以誘騙
      被害人及告訴人匯入金錢使用無訛。
（三）按刑法上之故意，可分為直接故意與不確定故意（間接故
      意），所謂「不確定故意」，係指行為人對於構成犯罪之
      事實，預見其發生而其發生並不違背其本意者，刑法第13
      條第2 項定有明文。衡諸現代社會金融機構之存款帳戶存
      、提款之交易常情，金融帳戶係個人理財工具，申請開設
      金融帳戶並無任何特殊之限制，一般民眾皆可存入最低開
      戶金額申請開立，且個人可在不同之金融機構申請多數之
      存款帳戶使用，如非供犯罪之非法使用，衡情自無置自己
      名義帳戶不用，而使用他人帳戶之必要。慈善機構亦然，
      一般慈善機構皆設有捐款轉帳專戶，萬無使用一般民眾名
      義開立帳戶之必要。又衡諸金融存款帳戶事關存戶個人財
      產權益之保障，其與存戶印鑑章結合，專有性自屬更高，
      除非本人或與本人親密關係者，難認有何理由可自由流通
      使用該存摺、印鑑章，而一般人均有妥為保管防阻他人任
      意使用之認識，縱因特殊情況偶有交他人使用之需，亦必
      然深入瞭解用途再行提供以使用，方符常情。是無正當理
      由，將帳戶提供他人使用，客觀上足可預見其目的，係欲
      以該金融帳戶供作犯罪出入之帳戶或其他不法目的，否則
      應無隱匿自己名義帳戶而使用他人金融帳戶使用之必要。
      且邇來利用報紙刊登廣告詐欺取財之犯罪類型層出不窮，
      該等犯罪多數均係利用人頭帳戶作為出入帳戶，並經媒體
      廣為披載，此應為一般人本於一般認知能力所易於意會者
      。被告係智力成熟之成年人，對此顯然知之甚詳。再者，
      使用被告帳戶之不詳犯罪集團，確有利用被告上開帳戶作
      為犯詐欺取財罪之出入帳戶，足見被告確有容任該不詳犯
      罪集團利用其出售之帳戶犯詐欺取財罪之不確定故意。
（四）綜上，本案事證明確，被告犯行堪以認定，應予依法論罪
      科刑。
三、按刑法上之幫助犯，係對於犯罪與正犯有共同之認識，而以
    幫助之意思，對於正犯資以助力，而未參與實施犯罪之行為
    者而言，最高法院75年度臺上字第1509號、84年度臺上字第
    5998號、88年度臺上字第1270號判決意旨可資參照，是以如
    未參與實施犯罪構成要件之行為，且係出於幫助之意思提供
    助力，即屬幫助犯，而非共同正犯。查被告交付其開立之上
    揭第一商銀及郵局等金融機構存款帳戶存摺及提款卡供不詳
    人士所屬犯罪集團用以誘騙被害人匯入金錢，而遂行詐欺取
    財之犯行，被告單純提供帳戶予他人使用之行為，並不能與
    向被害人施以欺罔之詐術行為等視，且亦無證據證明被告有
    參與詐欺取財犯行之構成要件行為，是被告所為僅係對於他
    人遂行之詐欺取財犯行資以助力，核其所為，係犯刑法第30
    條第1 項、第339 條第1 項之幫助詐欺取財罪。被告幫助他
    人犯前開罪名，爰依刑法第30條第2 項規定按正犯之刑減輕
    之。又該詐欺集團所屬成員即自稱「張曉娟」、「鞏悅」、
    「林正文」者，就前揭詐欺取財犯行，具有犯意之聯絡及行
    為之分擔，應成立共同正犯；又按連續幫助與幫助連續為不
    同之犯罪態樣，如基於概括犯意，多次幫助他人犯罪，為連
    續幫助，該幫助者有多次犯罪行為；如以一幫助行為，幫助
    他人連續犯罪，則為幫助連續，就幫助犯而言，僅有一次犯
    罪行為，最高法院87年度臺上字第3865號著有判決可資參照
    ，該詐欺集團先後詐騙被害人甲○○、丁○○及告訴人乙○○之行為，時間緊接、所犯又係構成要件相同之罪，顯係基
    於概括犯意所為，自為連續犯（至被害人甲○○雖分別於93
    年4 月5 日中午12時30分許及次日中午12時30分許，匯款3
    萬元及4 萬元至被告第一商銀帳戶，被害人丁○○分別於93
    年5 月10日下午2 時47分及3 時54分許，匯款10萬元及35萬
    元至戊○○上揭郵局帳戶，惟該犯罪集團就此部分所實施之
    行為，係於密切接近之時地實施，侵害同1 之法益，故各行
    為之獨立性極為薄弱，依一般社會健全觀念，在時間差距上
    ，難以強行分開，在刑法評價上，應以視為數個舉動之接續
    施行，合為包括之一行為予以評價，自屬接續犯），本案前
    述詐騙集團，雖有前述連續詐欺之情，惟被告既僅為1 次幫
    助行為，自僅成立單一之幫助犯，而論以幫助共同連續詐欺
    取財罪。被告所犯提供2 帳戶之幫助詐欺取財罪，係以1 行
    為而觸犯數罪名，為想像競合犯，應依刑法第55條規定，從
    一情節較重之提供郵局帳戶之幫助詐欺取財罪處斷，檢察官
    移送併辦意旨書認被告提供第一商銀、郵局帳戶犯行，犯罪
    時間緊接，手段相同，所犯罪名同一，顯係基於概括犯意反
    覆為之，為連續犯，容有誤會，附此敘明。原聲請簡易判決
    處刑意旨雖未敘及前述犯罪事實欄一（二）、（三）所示被
    告幫助詐欺之行為，惟此部分與原聲請簡易判決處刑之犯罪
    事實有一行為而觸犯數罪名之想像競合關係，應為起訴效力
    所及，且經檢察官移送併案審理（即94年度偵字第12099 、
    12100 號），本院自應併予審究。原審據以論罪科刑，固非
    無見，然就事實欄一（二）、（三）之事實未及加以審究，
    尚有未洽，上訴人上訴要旨執此指摘原判決不當，請求撤銷
    更為適當合法之判決，為有理由，是原判決既有可議即屬無
    可維持，自應由本院合議庭將原判決撤銷改判。爰審酌被告
    提供帳戶供不法犯罪集團使用，影響社會正常交易安全，增
    加被害人尋求救濟之困難，並使犯罪之追查趨於複雜，犯後
    猶矯飾卸責，不知悔改，兼衡被告素行良好，此有臺灣高等
    法院被告前案紀錄表1 份在卷足憑，礙於情面始提供帳戶供
    不法集團作非法使用，並未獲得不法利益等一切情狀，量處
    如主文所示之刑，並諭知易科罰金之折算標準。
據上論斷，應依刑事訴訟法第455 條之1 第1 項、第3 項、第36
9 條第1 項前段、第364 條、第299 條第1 項前段，刑法第339
條第1 項、第30條、第41條第1 項前段，罰金罰鍰提高標準條例
第1 條前段、第2 條，判決如主文。
本案經檢察官丙○○到庭執行職務。
中　　華　　民　　國　　94　　年　　11　　月　　22　　日
                  刑事第九庭審判長法　官  張世賢
                                  法  官  王啟明
                                  法  官  謝梨敏
右正本證明與原本無異。
不得上訴。
                                  書記官  林志衡
中　　華　　民　　國　　94　　年　　11　　月　　22　　日
附錄本案論罪科刑所依據之法條：
中華民國刑法第339條
意圖為自己或第三人不法之所有，以詐術使人將本人或第三人之
物交付者，處5 年以下有期徒刑、拘役或科或併科1 千元以下罰
金。
以前項方法得財產上不法之利益或使第三人得之者，亦同。
前2項之未遂犯罰之。
